臺灣高等法院臺中分院刑事判決　　　　　民國九十一年度上易字第一三九一號
　　上　訴　人
　　即　被　告　乙○○原名黃.
右上訴人因業務侵占案件，不服臺灣臺中地方法院中華民國九十一年六月十一日第一
審通常程序判決（民國九十一年度易字第一三四三號，檢察官聲請簡易判決處刑案號
：臺灣臺中地方法院檢察署民國九十一年度偵緝字第二一二號），提起上訴，本院判
決如左：
    主  　文
原判決撤銷。
乙○○連續意圖為自己不法之所有，而侵占對於業務上所持有之物，處有期徒刑陸月
，如易科罰金以佰元折算壹日。
    事  　實
一、乙○○（原名黃玉年，於民國（下同）九十年八月十七日更名）自八十七年六月
    間起開始受僱於址設台中縣太平市○○○○街一一七號之富大益企業股份有限公
    司（下簡稱富大益公司），任業務員一職，負責開發客戶及收取貨款之工作，為
    從事業務之人，為單親婦女，為扶養其長女李芮雅（七歲，八十四年二月九日出
    生），竟基於意圖為自己不法所有之概括犯意，自八十八年十二月十三日起至同
    年月二十九日止，連續將其因業務向附表所示之客戶代收款項日期所收取持有應
    交回富大益公司之貨款即予侵占挪用，共計新台幣（下同）二十二萬八千六百元
    ，全部予以侵占入己，用以償還積欠他人之債務。
二、案經富大益公司代表人甲○○訴請台灣台中地方法院檢察署檢察官聲請以簡易判
    決處刑。
    理  　由
一、右揭事實，業據上訴人即被告乙○○（以下稱被告）坦承不諱，卷查被告於原審
    法院偵審中亦坦白承認屬實。核與告訴人富大益公司之代表人甲○○陳指述之情
    節相符，並有富大益公司之銷售收款明細表一份、附表編號一～五客戶所出具表
    明已將貨款交給被告之證明書五紙附卷可稽。本件事證明確，被告犯行應堪認定
    。
二、被告受僱於富大益公司，負責開發客戶及收取貨款之工作，為從事業務之人。故
    核其所為，係犯刑法第三百三十六條第二項之業務侵占罪。被告先後九次侵占犯
    行，時間緊接、方法相同，觸犯構成要件相同之罪名，顯係基於概括犯意為之，
    應依連續犯規定論以一罪。原審法院予以被告論罪科刑，固非無見。惟查：(一)按
    刑法上連續犯之成立，除主觀上須基於一個概括之犯意外，客觀上須先後數行為
    ，逐次實施而具連續性，侵害數個同性質之法益，其每一前行為與次行為，依一
    般社會健全觀念，在時間差距上，可以分開，在刑法評價上，各具獨立性，每次
    行為皆可獨立成罪，構成同一之罪名，始足當之，業經最高法院著有八十六年度
    台上字第三二九五號判例可資參照，查本件被告先後九次收取如附表所示被告於
    附表所示代收款項日期即侵占挪用原審判決未參依卷宗內上開富大益公司之銷售
    收款明細表明白認定記載之，而籠統認定被告自八十八年十二月初起至同月底止
    ，共計侵占貨款二十二萬八千六百元，尚有欠合。次查被告與告訴人富大益公司
    代表人甲○○於九十一年九月二十六日成立和解，清償十萬元，告訴人公司對其
    餘債權不再請求，有和解書在卷可憑，原審判決認尚未償還侵占款，亦稍有不合
    。被告上訴意旨略稱：經告訴人公司代表人同意不隨收取貨款日繳回公司，而由
    薪水扣除等語，既為告訴人富大益公司代表人甲○○所否認，固無可採。惟原審
    判決既有可議，自應由本院將原審判決撤銷改判。審酌被告係婦女，尚無犯罪前
    科執行紀錄，且係單親家庭，尚有現年僅七歲李芮雅靠其扶養（見卷附戶口名簿
  ），及所侵占金額共計二十二萬八千六百元，並已和解清償十萬元等一切情狀，
    量處如主文第二項所示之刑。又被告犯罪後刑法第四十一條第一項關於得易科罰
    金之案件，由犯最重本刑三年以下有期徒刑以下之罪，修正為五年以下有期徒刑
    以下之罪，並已於九十年一月十日公布施行，同年月十二日生效，被告所犯本件
    之罪，而受六月以下有期徒刑之宣告，依法得易科罰金自屬對被告有利，依刑法
    第二條第一項前段自應適用修正後刑法第四十一條第一項前段之規定，諭知易科
    罰金之折算標準。
三、據上論結：應依刑事訴訟法第三百六十九條第一項前段、第三百六十四條、第二
    百九十九條第一項前段，刑法第二條第一項前段、第五十六條、第三百三十六條
    第二項、第四十一條第一項前段，罰金罰鍰提高標準條例第一條前段、第二條，
    判決如主文。
本案經檢察官丙○○到庭執行職務。
中      華      民      國　  　九十一   年       九      月    三十　  日
                                    臺灣高等法院臺中分院刑事第一庭
                                          審判長法  官　陳　紀　綱
                                                法　官　陳　登　源
                                                法  官　方　艤  駐
右正本證明與原本無異。
不得上訴。
                                                書記官  江　玉　萍
中      華      民      國　  　九十一   年       九      月    三十　  日
附錄本案論罪科刑法條：
刑法第三百三十六條第二項：
對於業務上所持有之物，犯前條第一項之罪者，處六月以上五年以下有期徒刑，得併
科三千元以下罰金。
　附表
  ┌───────┬───────┬───────┬──────┐
  │客  戶  名  稱│代收款項日期  │侵占金額      │備       註 │
  │              │              │（新台幣）    │            │
  ├───────┼───────┼───────┼──────┤
  │新精品傢俱生活│八十八年十二月│七萬二千元    │            │
  │廣場          │十三日        │              │            │
  ├───────┼───────┼───────┼──────┤
  │瑞成傢俱有限公│八十八年十二月│四萬元        │            │
  │司            │十六日        │              │    │
  ├───────┼───────┼───────┼──────┤
  │美又美生活傢俱│八十八年十二月│二萬一千元    │            │
  │              │十六日        │              │            │
  ├───────┼───────┼───────┼──────┤
  │明曜傢俱有限公│八十八年十二月│三萬三千七百元│            │
  │司            │二十日        │              │            │
  ├───────┼───────┼───────┼──────┤
  │新豐傢俱行    │八十八年十二月│五千四百元    │            │
  │              │二十二日      │              │            │
　├───────┼───────┼───────┼──────┤
  │易大傢俱行    │八十八年十二月│二萬九千四百元│            │
  │              │二十三日      │              │            │
　├───────┼───────┼───────┼──────┤
  │伸龍傢俱行    │八十八年十二月│三千六百元    │            │
  │              │二十三日      │              ││
　├───────┼───────┼───────┼──────┤
  │邱氏嫁妝      │八十八年十二月│四千元        │            │
  │              │二十九日      │              │            │
　├───────┼───────┼───────┼──────┤
  │建榮傢俱行    │八十八年十二月│一萬九千五百元│            │
  │              │二十七日      │              │            │
　└───────┴───────┴───────┴──────┘
                                                                        Ｉ
